臺灣高等法院臺中分院民事判決
111年度上易字第146號
上  訴  人  美術達觀公寓大廈管理委員會
法定代理人  紀慧玟  
訴訟代理人  林淑霞  
被上訴  人  精緻公寓大廈管理維護有限公司
法定代理人  葉祖雄  
訴訟代理人  劉漢君  
上列當事人間歸還管理費等事件，上訴人對於民國110年11月30
日臺灣臺中地方法院109年度訴字第3677號第一審判決提起上訴
，本院於111年6月21日言詞辯論終結，判決如下：
    主      文
上訴駁回。
第二審訴訟費用由上訴人負擔。
    事實及理由
壹、程序方面：
    本件上訴人法定代理人於民國111年5月25日由「鐘俊宏」變
    更為「紀慧玟」（見本院卷第275至277頁之臺中市西區區公
     所備查函），上訴人具狀聲明由紀慧玟承受訴訟，被上訴
    人當庭收受繕本（見本院卷第271至273頁），核無不合，應
    予准許。
貳、實體方面：
一、上訴人主張：
　　上訴人與被上訴人於105年11月1日及106年11月1日簽訂「受
    任管理維護契約」（下稱管理契約），約定服務期間自105
    年11月1日至107年10月31日止，上訴人按月給付被上訴人之
    服務費用新臺幣（下同）2萬5,000元；除管理契約外，上訴
    人與被上訴人另簽訂「駐衛保全服務契約」（下稱保全契約
    ），約定保全期間自105年11月1日至107年10月31日止，上
    訴人按月給付被上訴人之保全費用10萬元。依管理契約第2
    條約定被上訴人提供之服務項目包括「公寓大廈之清潔及環
    境衛生之維持事項」，惟被上訴人要求上訴人自行聘僱清潔
    人員，致上訴人自105年11月至107年10月額外支出每月清潔
    人員之薪資1萬5,000元計36萬元（計算式：24月×15,000元＝
    360,000元）；加計自108年1月11日至同年3月31日間，被上
    訴人未履行清潔服務而領取費用4萬元（計算式：一月份20
    天清潔費15,000元×20/30＋二、三月份清潔費15,000元×2＝40
    ,000元），合計40萬元（計算式：36萬元＋4萬元＝40萬元）
    ，爰依民法第179條規定請求被上訴人返還40萬元。上訴聲
    明：㈠原判決駁回後開請求部分廢棄。㈡被上訴人應給付上訴
    人40萬元及自追加訴之聲明狀繕本送達翌日起至清償日止按
    年息5%計算之利息（兩造其餘敗訴部分，未據上訴，非本院
    審理範圍，茲不贅述)。
二、被上訴人答辯：　　
  ㈠依管理契約第2條所列之清潔及環境衛生維持事項，被上訴人
    只負責督導工作，簽約時已向時任上訴人主任委員之簡○○說
    明清楚，簡○○亦同意由上訴人自聘清潔人員負責社區打掃工
    作，由上訴人支付每月清潔人員薪資1萬5,000元，簡○○於原
    審已證述詳實，上訴人所支出之36萬元非屬被上訴人之不當
    得利。
　㈡依106年11月1日簽訂之管理契約第4條約定，契約屆滿前一個
    月，上訴人未以書面通知被上訴人不再續約者，視爲契約展
    期一年。上訴人於107月10月31日屆滿前一個月未以書面通
    知不再續約，自107年11月1日即按原合約自動展期，直至被
    上訴人於108年4月26日以函文向上訴人終止管理契約。上訴
    人依管理契約支付108年1月至同年3月之服務費用，並非被
    上訴人之不當得利等語，資爲抗辯。答辯聲明：上訴駁回。
三、本院之判斷：
　㈠按主張不當得利請求權存在之當事人，對於不當得利請求權
    之成立要件應負舉證責任，即應證明他方係無法律上之原因
    而受利益，致其受有損害（最高法院99年度台上字第2019號
    判決意旨參照）。本件上訴人主張自105年11月至107年10月
    間所支出之清潔人員薪資36萬元，係屬被上訴人之不當得利
    ，爲被上訴人否認，上訴人自應就36萬元係屬被上訴人之不
    當得利爲證明。
  ㈡經查，上訴人主張依管理契約第2條約定管理維護服務內容，
    其中一項爲「公寓大廈之清潔及環境衛生之維持事項」（見
    原審卷一第24頁），被上訴人按月收取之服務費用2萬5,000
    元應已包含清潔費用，不應再由上訴人負擔清潔人員薪資1
    萬5,000元云云。依證人簡○○於原審證述：她曾擔任上訴人
    之主任委員，管理契約是她和被上訴人簽訂，依契約約定被
    上訴人所提供之清潔項目，爲管理室及回收場之清潔維護，
    上訴人要自聘清潔人員陳麗霜，支付陳麗霜每月1萬5,000元
    薪資，被上訴人僅負責監督陳麗霜，管理契約附件二所訂之
    公寓大廈清潔及環境衛生之維持事項，是指被上訴人負責監
    督陳麗霜之項目等語（見原審卷二第18至20頁），可知被上
    訴人辯稱上訴人時任之主任委員簡伶同意由上訴人負擔清潔
    人員陳麗霜薪資乙事並非虛假，而依民法第103條第1項規定
    ，簡○○同意上訴人應自行負擔清潔人員薪資之決意，效力應
    及於上訴人。
  ㈢次查，依上訴人提出上訴人105年12月至107年11月之財務收
    支總表，可知上訴人除依管理契約按月給付被上訴人2萬5,0
    00元服務費用外，並自105年11月至107年10月將陳麗霜之薪
    資1萬5,000元明列在各月份財務收支總表，且經主任委員或
    監察委員、財務委員簽章表示同意（見本院卷第171至217 
    頁），意即自105年11月至107年10月之清潔人員薪資1萬5,0
    00元係由上訴人支付，爲上訴人明知且同意，上訴人自不能
    事後翻異，主張簡○○之決意違反管理契約約定而對上訴人無
    效。
　㈣再查，上訴人107年9月份委員例會會議紀錄之議題二決議記
    載：「本社區清潔人員經住戶檢舉，且遭勞工局檢查後，函
    文本社區清潔人員簽到退未依規定。經會議討論將委由管理
    公司代派清潔人員，所派駐清潔人員需含勞、健保，並符合
    相關法令規定。請管理公司先估價後陳報管委會，另請告知
    清潔人員『本管委會自107年11月1日起全委由管理公司代派
    清潔人員』」等語，並經各該委員簽名確認（見原審卷一第3
    85至387頁）。且被上訴人主張該次例會參與委員中多數贊
    成上開決議，此爲上訴人所不爭執（見本院卷第269頁），
    足認該次例會確有通過上開決議。依上訴人於107年9月例會
    之決議，亦要求被上訴人就代派清潔人員進行估價並陳報上
    訴人，可知上訴人就清潔人員薪資係由上訴人負擔並無異議
    ，益徵兩造關於107年10月之前就清潔人員薪資由上訴人吸
    收負擔係有共識。
　㈤並查，證人彭○○於本院審理證述：他是107年5月1日至108年4
    月30日擔任社區主任委員，他在107年5月看合約書時才發現
    管理契約有約定管理費用包含清潔費用，他有向被上訴人表
    示應依管理契約約定履行，但被上訴人說與上一任主任委員
    簡○○另有約定；他只有跟被上訴人反應這件事，沒有在管委
    會提出來；107年9月管委會例會有討論清潔人員由自聘改為
    由被上訴人派駐，原來自聘是1萬5,000元，改由被上訴人派
    駐要1萬8,000元；在107年10月份的臨時區權會議，經住戶
    表決認爲管理費應含清潔費用，107年11、12月被上訴人還
    有請清潔人員，但上訴人拒絕支付清潔人員薪水，108年之
    後被上訴人就沒有再請清潔人員等語（見本院卷第228至231
    頁）。由證人彭○○之證言可知，上訴人自107年11月起始向
    被上訴人表示拒絕支付清潔人員薪資，惟107年10月之前自
    行支付清潔人員薪資，係因前主任委員簡○○與被上訴人約定
    自105年11月1日起之服務費用不包含清潔人員薪資，由上訴
    人自聘清潔人員，因而支付上開36萬元清潔人員薪資，被上
    訴人並無不當得利可言。上訴人主張依不當得利法律關係請
    求被上訴人返還36萬元，並無理由，自無法准許。
　㈥又查，依106年11月1日簽訂之管理契約第4條約定：「本約屆
    滿前一個月，一方未以書面通知他方不再續約者，視爲本約
    展期一年。」（見原審卷一第25頁）。上訴人主張於107年1
    0月28日第二次臨時區權會通過管理公司合約於10月31日到
    期，爾後管理公司的任用是否由區權會投票決定，雖經表決
    結果同意爲多數（見本院卷第153頁），但上訴人並未以書
    面通知被上訴人不續約（見本院卷第268頁），則兩造間之
    管理契約自107年11月1日按原合約自動展期一年。且上訴人
    亦依原合約約定給付108年1月至同年3月之管理費用12萬5,0
    00元（即服務費用2萬5,000元＋保全費用10萬元），此有上
    訴人提出之108年2月財務收支總表及3、4月應付帳款明細可
    稽（見原審卷一第81至85頁），則上訴人應認同兩造之管理
    契約已自動延展，而願支付108年1月至同年3月之服務費用
    。
　㈦末查，上訴人主張被上訴人未履行108年1月11日至同年3月31
    日期間之清潔服務，除提出證人彭○○之證詞外，並無其他舉
    證。依證人彭○○上開證述內容，係指被上訴人自108年之後
    未再僱請清潔人員，查管理契約第2條雖約定被上訴人之服
    務內容包括「公寓大廈之清潔及環境衛生之維持事項」，惟
    兩造間自105年11月1日起至107年10月31日止之管理契約，
    依主任委員簡○○代表上訴人與被上訴人之約定，被上訴人收
    取之服務費用未內含清潔人員薪資，應由上訴人自聘清潔人
    員已如前述，依此契約延展一年，管理契約應作相同認定。
    則上訴人主張被上訴人自108年1月11日至同年3月31日未僱
    請清潔人員，而應依清潔人員每月薪資1萬5,000元，扣還服
    務費用4萬元（計算式：一月份20天清潔費15,000元×20/30＋
    二、三月份清潔費15,000元×2＝40,000元），即無理由，而
    無法准許。
四、綜上所述，上訴人依不當得利法律關係請求被上訴人給付40
    萬元，及自追加訴之聲明狀繕本送達翌日起至清償日止按年
    息5%計算之利息，為無理由，不應准許。原審為上訴人敗訴
    之判決，核無違誤，上訴人指摘此部分原判決不當，求予廢
    棄改判，為無理由，應予駁回。
五、本件事證已臻明確，兩造其餘之攻擊或防禦方法及提出之證
    據，經本院斟酌後，認為均不足以影響本判決之結果，爰不
    逐一論列，附此敘明。
六、據上論結，本件上訴為無理由，判決如主文。　
中　　華　　民　　國　　111 　年　　7 　　月　　5 　　日
            民事第一庭    審判長法　官  張瑞蘭
                                法　官  林孟和
                                法　官  廖穗蓁
正本係照原本作成。　　　　　　　　　　　　　　　　
不得上訴。
                                書記官  賴玉芬
　　　　　　　　　　　　　　　　
中　　華　　民　　國　　111 　年　　7 　　月　　5 　　日